【裁判字號】    97,婚,297
【裁判日期】    980430
【裁判案由】    離婚
【裁判全文】
臺灣臺南地方法院民事判決               97年度婚字第297號
原      告  甲○○
被      告  林營蓁 即ANG.
上列當事人間請求離婚事件，經本院於民國98年4月24日言詞辯
論終結，判決如下：
    主      文
准原告與被告離婚。
訴訟費用新臺幣伍仟捌佰拾元元由被告負擔。
    事實及理由
甲、程序方面：
    被告未於言詞辯論期日到場，核無民事訴訟法第386條所列
    各款情形，爰依原告之聲請，由其一造辯論而為判決。
乙、實體方面：
一、原告主張：緣被告林營蓁係印尼國人，兩造經友人介紹後於
    民國（下同）96年1月2日在印尼結婚，茲因被告身分證上之
    姓名DE SIH與結婚證書上登記之姓名ANG‧DESIH有所出入，
    造成我國外交部駐印尼的單位在發放文件時延後到8月份才
    辦理出來，因此原告始於96年8月間方前往戶政事務所辦理
    結婚戶籍登記，此段期間原告曾於96年5月間前往印尼與被
    告相會。兩造結婚當初有先去做健康檢查，被告之檢查結果
    一切正常，惟在原告辦妥結婚登記後，被告仍無法來臺與原
    告團聚，在原告不斷追問原因之下，仲介方據實告知被告已
    告知其於96年8月第2次健康檢查時，發現罹患肺結核之法定
    傳染病，因此無法入境臺灣。原告回想兩造結婚過程，覺得
    被告有欺騙之嫌疑，且被告亦不與原告聯繫，是兩造長期未
    同居生活，已無夫妻之實，系爭婚姻已無維持必要，爰依民
    法第1052條第1項第5款及同條第2項之規定，選擇合併，請
    求擇一為原告勝訴之判決。並聲明：如主文所示。
二、被告未於言詞辯論期日到場，亦未提出書狀作何聲明或陳述
    。
三、得心證之理由：
（一）按離婚依起訴時夫之本國法及中華民國法律，均認其事實
      為離婚原因者，得宣告之，但配偶之一方為中華民國國民
      者，依中華民國法律，涉外民事法律適用法第14條定有明
      文。查本件原告為中華民國國民，被告為印尼國人，有戶
      籍謄本1件附卷可稽，則有關兩造婚姻之效力自應適用中
      華民國法律。
（二）次按有民法第一千零五十二條第一項十款以外之重大事由
      ，難以維持婚姻者，夫妻之一方得請求法院判決離婚，同
      法第1052條第2項著有明文。而是否有難以維持婚姻之重
      大事由，應斟酌破壞夫妻共同生活之具體情事，是否客觀
      上達於動搖夫妻之共同生活，致婚姻已生破綻而無回復之
      希望，且客觀上任何人倘處於同一境況，均將喪失維持婚
      姻意欲之程度判斷之，即應從婚姻之目的加以觀察，且婚
      姻係以終生共同生活為目的之一男一女之合法結合關係，
      故夫妻為謀共同生活體之幸福營運，即須夫妻互信、互諒
      ，尤其夫妻以誠相待，俾建立永久持續性之包括精神、肉
      體、經濟等多層面之生活關係，是對家庭生活之美滿幸福
      ，有妨礙之情形，即得認其與此之所謂難以維持婚姻之重
      大事由相當，即應允許其離婚以消滅婚姻關係。且夫妻之
      間雖非必朝夕相處，惟亦需經常聯繫，互相扶持照顧，否
      則僅徒具夫妻之名，難期共同追求幸福美滿婚姻生活，當
      認為有難以維持婚姻之重大事由，是於夫妻長期分居二地
      ，亦未保持聯繫之情形，即難期其能維持良好婚姻生活，
      而於異國婚姻之情形，夫妻二人因國情背景不同、生活習
      慣各異，更須長久時間之認識、調適方能建立起共同生活
      之模式，而謀求婚姻生活之美滿，故異國婚姻之配偶，若
      有久未同居之情事，甚且一方已有不欲維持婚姻之意念，
      其相互信賴基礎動搖，即應認其婚姻已生破綻，屬難以維
      持婚姻之重大事由，應允許其離婚以消滅婚姻關係。
（三）經查：原告主張被告係印尼國人，兩造於96年1月2日於印
      尼結婚之事實，業據原告提出戶籍謄本、結婚證書原文暨
      中譯本影本及被告身分證影本各1件為證，並經本院向臺
      南縣柳營鄉戶政事務所調閱兩造之結婚登記申請書、結婚
      認證書等相關資料核閱屬實，是原告此部份主張自堪信為
      真實。又原告主張被告身分證上之姓名與結婚登記上之姓
      名不同，致原告始於96年8月方辦理結婚登記，而被告於
      96年8月之健康檢查結果發現罹患肺結核，亦與96年1月檢
      查結果不同，被告更隨即透過仲介告知其因罹患法定傳染
      性疾病而拒絕來台等情，業經證人即原告之姐夫連清福到
      庭證稱：「…96年1月2日結婚後，當年8月份原告有去登
      記兩人結婚，不過被告一直沒有過來臺灣。據我所知，被
      告那邊說她有肺結核的法定傳染病，所以不方便來臺灣，
      但詳細情形是否如此，我不知道…結婚後，被告都沒有來
      臺灣與原告共同生活，他們的婚姻我也覺得很納悶怎麼會
      這樣。原告曾經跟介紹兩人結婚的仲介聯繫過，也有到過
      印尼一次去找被告，但被告透過仲介說她有肺結核」等語
      綦詳 (詳見97年12月24日言詞辯論筆錄)，另被告自兩造
      結婚迄今，並無任何入境資料，亦有內政部入出國及移民
      署97年5月28日移署資處亦字第09711056870號函1件在卷
      可稽，參以被告經本院合法通知，未到庭陳述意見，亦未
      提出書狀作何陳述或答辯，本院綜合參酌上揭事證，認原
      告之上開主張應可信為真實。
（四）依上所述，兩造之異國婚姻生活，由於語言隔閡、生活背
      景之差異及民族風俗習慣之不同，兩造共同生活本即有其
      適應上之問題，而有賴雙方互相扶持配合，然被告未曾來
      台與原告同居，已難期兩造能建立深厚之感情基礎，又兩
      造迄今僅於96年1月及同年5月會面2次，衡情夫妻間之感
      情應會隨時間之經過而越趨淡薄，且以被告至今仍未來台
      與原告同居，期間亦未與原告聯繫及原告提起本件離婚訴
      訟以觀，足認兩造均無維持系爭婚姻之意願，是雙方維持
      婚姻關係之感情基礎已不存在，衡情任何人倘處於原告同
      一處境，均將喪失維持婚姻之意願，亦難期有復合之可能
      ，是可認兩造間有難以維持婚姻之重大事由存在，且該事
      由之發生非可歸責於原告。從而，原告依據民法第1052條
      第2項之規定請求判決離婚，為有理由，應予准許。
（五）本件原告依民法第1052條第2項規定訴請離婚，既經本院
      審認有理由而准予離婚，則原告按選擇合併之規定，依民
      法第1052條第1項第5款請求離婚部分，本院即無再予審酌
      之必要，併予敘明。
（六）又本件訴訟費用為第一審裁判費3,000元、登報費2,830元
      ，合計5,830元，爰命由敗訴之被告負擔。
丙、結論：
    本件原告之訴為有理由，依民事訴訟法第385條第1項前段、
    第78條、第87條第1項，判決如主文。
中    華    民    國    98    年    4     月    30    日
                  家事法庭    法  官  鍾宗霖
以上正本證明與原本無異。
如對本判決上訴，須於判決送達後20日內向本院提出上訴狀。
中    華    民    國    98    年    4     月    30    日
                              書記官  陳玉果


司法院資訊處製作；財團法人民間司法改革基金會備份。
